臺灣板橋地方法院刑事判決　　　　　　　99年度訴字第2668號
公　訴　人　臺灣板橋地方法院檢察署檢察官
被　　　告　文國洋原名文正宇.
上列被告因違反商業會計法等案件，經臺灣桃園地方法院檢察署
檢察官提起公訴（97年度偵緝字第487 號），由臺灣桃園地方法
院受理後（98年度訴字第760 號），判決管轄錯誤並移送本院審
理，本院判決如下：
    主  文
文國洋行使從事業務之人，明知為不實之事項，而登載於其業務
上作成之文書，足以生損害於公眾及他人，處有期徒刑肆月，如
易科罰金，以新臺幣壹仟元折算壹日，減為有期徒刑貳月，如易
科罰金，以新臺幣壹仟元折算壹日；又公司負責人為納稅義務人
以不正當方法逃漏稅捐，處有期徒刑參月，如易科罰金，以新臺
幣壹仟元折算壹日；又行使偽造私文書，足以生損害於公眾及他
人，處有期徒刑參月，如易科罰金，以新臺幣壹仟元折算壹日。
應執行有期徒刑陸月，如易科罰金，以新臺幣壹仟元折算壹日。
其餘被訴行使業務上登載不實文書罪部分，無罪。
    事  實
一、文國洋（原名文正宇）係址設臺北市○○○路61號3 樓「八
    石國際娛樂股份有限公司」（下稱八石公司，原名「重星傳
    播多媒體有限公司」〈下稱重星公司〉，址設臺北縣板橋市
    〈現改制為新北市板橋區，下同〉中山路2 段62號5 樓之 2
    ，嗣於95年4 月17日改制為八石公司）之負責人，並實際經
    營八石公司，負責申報各類所得稅扣繳暨免扣繳憑單及營利
    事業所得稅結算申報書之業務，係公司法規定之公司負責人
    ，且為從事業務之人。詎其明知林育正自民國95年5 月16日
    起至12月底止並未在八石公司任職擔任業務員，且林育正於
    95年1 月起至5 月16日止向八石公司支領薪資共計新臺幣（
    下同）97,000元，而非455,000 元，竟基於行使業務上登載
    不實文書之犯意，於96年1 月至4 月14日間之某日，委請不
    知情之會計師事務所人員於其業務上掌管所製作95年度之各
    類所得扣繳暨免扣繳憑單（以下簡稱扣繳憑單）1 份，登載
    林育正自95年1 月起至12月止，向八石公司支領薪資共計45
    5,000 元，其中358,000 元部分係屬不實（起訴書誤載虛列
    455,000 元，茲予更正），並將該扣繳憑單寄發而行使之，
    足以生損害於稅捐稽徵機關對於稅捐稽徵之正確性及林育正
    ；復於96年5 月間某日，委請不知情之會計事務所人員將前
    開不實內容據以填製八石公司95年度營利事業所得稅申報書
    ，將該不實之薪資支出358,000 元列為八石公司營業成本，
    並持以向財政部臺北市國稅局申報營利事業所得稅，以此方
    法逃漏應納之營利事業所得稅計58,895元（起訴書誤載為「
    83,144元」，茲予更正）；迨於96年1 月起至4 月14日間之
    某日，林育正收到前開偽造之扣繳憑單，遂於同年4 月14日
    向財政部臺北市國稅局提出檢舉，經財政部臺北市國稅局於
    同年月18日以財北國稅審三字第0960001744號函請八石公司
    就前開薪資扣繳憑單提出說明以供查核，文國洋另基於行使
    偽造、變造私文書之犯意，於同年4 月18日起至4 月26日間
    之某日，在不詳地點，偽造附表編號1 至2 所示之勞務報酬
    單、變造附表3 所示之勞務報酬單，及更改其有權製作之附
    表編號4 、5 、7 所示之支票，並於同年4 月26日上午10時
    許，持附表編號1 至7 所示之文件向財政部臺北市國稅局說
    明而行使之，足以生損害於稅捐稽徵機關對於稅捐稽徵之正
    確性及林育正，嗣經財政部臺北市國稅局於同年5 月7 日以
    財北國稅審三字第0960218534號函覆林育正前開文國洋所提
    出之附表編號1 至7 所示之文件後，林育正始發現上情。
二、案經林育正告訴臺灣臺北地方法院檢察署呈請臺灣高等法院
    檢察署檢察長令轉臺灣桃園地方法院檢察署檢察官偵查起訴
    。
    理  由
壹、有關證據能力部分：刑事訴訟法第159 條第1 項雖規定，被
    告以外之人於審判外之言詞或書面陳述，除法律有規定外，
    不得作為證據。惟同法第159 條之5 明定：「被告以外之人
    於審判外之陳述，雖不符前4 條之規定，而經當事人於審判
    程序同意作為證據，法院審酌該言詞陳述或書面陳述作成時
    之情況，認為適當者，亦得為證據。」、「當事人、代理人
    或辯護人於法院調查證據時，知有第159 條第1 項不得為證
    據之情形，而未於言詞辯論終結前聲明異議者，視為有前項
    之同意。」，其立法理由在於傳聞證據未經當事人之反對詰
    問予以核實，乃排斥其證據能力。惟當事人如放棄對原供述
    人之反對詰問權，於審判程序表示同意該等傳聞證據可作為
    證據，此時，法院除認該傳聞證據欠缺適當性外，自可承認
    其證據能力。又當事人、代理人或辯護人於調查證據時，知
    有刑事訴訟法第159 條第1 項不得為證據之情形，卻表示「
    對於證據調查無異議」、「沒有意見」等意思，而未於言詞
    辯論終結前聲明異議者，應視為已有將該等傳聞證據採為證
    據之同意，最高法院93年度台上字第3533號、94年度台上字
    第2976號判決亦採同一見解。經查：本案被告文國洋及檢察
    官於本院審判期日，對於下列經本院調查之證據方法（含人
    證、書證），均表示對證據能力不爭執，復於審判期日就本
    院一一提示之前揭證據方法於言詞辯論終結前，均亦未就所
    調查之證據主張有刑事訴訟法第159 條第1 項不得為證據之
    情形，是參照上開說明要旨，本案經調查之證據，均有證據
    能力，合先敘明。
貳、有罪部分：
一、訊據被告文國洋固坦認伊於前開時間申報告訴人林育正支領
    薪資455,000 元，並提出附表編號1 至7 所示之文件用以證
    明告訴人支領薪資之事實，惟矢口否認有何行使業務上登載
    不實文書、逃漏稅捐及行使偽造私文書之犯行，並辯稱：林
    育正95年間有在八石公司任職，且其所領得之薪資遠超過伊
    所申報前開數額，因為林育正捲款潛逃，未辦理離職手續，
    伊遂依照林育正所承接的工作合約書、客戶所開立之統一發
    票、給付演員報酬計算林育正所得薪資，即將林育正所承接
    之工作合約書、統一發票總額扣除演員報酬後由公司與林育
    正對拆分配淨利，再加上每月底薪3 萬元，可得林育正95年
    間之薪資所得超過伊所申報之薪資所得，故伊並無偽造前開
    扣繳憑單及逃漏稅捐；且附表編號1 至3 所示之勞務報酬單
    ，均是林育正所親簽，其確實領得各該報酬單所示之金額，
    而附表編號4 至7 所示之支票，伊均交給林育正，林育正是
    否轉交予他人，伊並不知道云云置辯。經查：
(一)、被告係八石公司負責人，且於前開時間，委請會計事務所人
    員製作前開扣繳憑單、申報書並據以申報八石公司95年度營
    利事業所得稅，並於告訴人林育正收到該扣繳憑單後向財政
    部臺北市國稅局提出檢舉，經財政部臺北市國稅局函請八石
    公司就前開扣繳憑單提出說明以供查核，其遂於前開時間，
    向財政部臺北市國稅局提出附表編號1 至7 所示之文件說明
    之事實，業據被告坦認屬實，核與告訴人林育正指訴之情節
    相合，並有營利事業登記公示資料查詢明細表2 紙（八石公
    司、重星公司）、前開扣繳憑單、財政部臺北市國稅局96年
    4 月18日財北國稅審三字第0960001744號函、96年5 月7 日
    財北國稅審三字第0960218534號函暨所附之附表編號1 至 7
    所示之勞務報酬單及支票、100 年1 月17日財北國稅審三字
    第100205058 號函各1 份（臺灣桃園地方法院檢察署〈下稱
    桃檢〉97年度偵緝字第48 7號偵查卷〈下稱97偵緝487 卷〉
    第63、344 、345 頁、臺灣臺北地方法院檢察署〈下稱北檢
    〉96年度他字第4796號偵查卷〈下稱96他4796卷〉第19至26
    頁、本院卷第84頁）在卷可稽，是前開事實，洵堪認定屬實
    ，合先敘明。
(二)、厥本案爭點在於告訴人林育正是否於95年1 月1 日起至12月
    31日止在八石公司任職並領取薪資共計455,000 元？以及附
    表編號1 至7 所示之文書是否係屬偽造之文書？本院得心證
    之理由，茲分述如下：
１、證人林育正自93年10月起至95年5 月16日止，在八石公司任
    職，並擔任業務員乙節，業據被告供稱：林育正最後1 次於
    95年5 月16日到公司簽到，之後即未到公司上班等語明確，
    核與證人即告訴人林育正指訴、證人蔡尚真、邱俊人之情節
    大致相符，並有93、94、95年度扣繳憑單、八石公司95 年5
    月份出席簽名單各1 份及由證人林育正所承接之工作合約書
    等（詳見北檢96他4796卷第19頁、桃檢97偵緝487 卷第 172
    至320 、185 、321 頁）附卷可證，且揆諸前開95年5 月出
    席簽名單（即桃檢97偵緝487 卷第321 頁）所示，證人林育
    正最後1 次至八石公司簽到的時間係95年5 月16日，5 月18
    日記載「拍片」，自5 月19日起開始記載「缺席」，且證人
    林育正於偵訊時證稱：該簽名單上「Deric 」是我簽的等語
    （詳見桃檢97偵緝487 卷第326 頁）明確，足認證人林育正
    至95年5 月16日起即未至八石公司上班。
２、又查證人林育正於95年1 月1 日起至5 月16日止，共計向八
    石公司領取薪資97,000元，而非455,000 元等情，有以下證
    據足資認定：
(1)、證人林育正於法院審理時證稱：八石公司95年1 至3 月份收
    支表（即桃檢97偵緝487 卷第159 頁、臺灣桃園地方法院〈
    下稱桃院〉98年度訴字第760 號卷〈下稱98訴760 卷〉(一)第
    33頁）上所載的是我接的案子，但只有一部分領到錢；該收
    支表上所載德瑞克部分，5 萬元確實有，1 萬元我有拿，1
    萬元是臨時演員我有拿；附表編號6 所示之支票17,000元，
    是由我提示兌領，應該是95年5 至6 月份開的，這筆是薪資
    ；95年1 月10日勞務報酬單（即桃院98訴760 卷(二)第120 頁
    ），1 月10日是我填寫，表格下方我有記載領5 萬元及獎金
    ，但是獎金數字不是我寫的，這5 萬元就是我上開所提及已
    領的5 萬元；95年間除上開77,000元（即獎金5 萬元、1 萬
    元、支票17,000元）外，快要過年時，有領到薪水2 萬元，
    所以我向被告領到95年間的薪資有97,000元等語（詳見桃院
    98年度審訴字第630 號卷〈下稱98審訴630 卷〉第62頁至第
    62頁反面、98訴760 卷(一)第69頁反面、第80頁反面、第82頁
    反面）明確，並有前開八石公司95年1 至3 月份收支明細表
    及附表編號6 所示之支票及中國信託函文各1 份附卷可證，
    堪認證人林育正於95年1 月起至5 月16日止在八石公司任職
    期間，所領取之薪資共計97,000元無訛，而前開3 月份收支
    明細表僅能證明證人林育正於該段期間所承接之業務，並據
    證人林育正坦認已領得5 萬元、1 萬元，但尚乏其他佐證足
    資證明證人林育正業已領得該收支明細表所示其餘之薪資所
    得。
(2)、至被告辯稱：附表編號1 至3 所示之勞務報酬單及附表編號
    4 、5 、7 所示之支票均係證人林育正任職期間所領取之薪
    資證明云云。然而：
、附表編號4 、5 、7 所示之支票均非由證人林育正所提示兌
    現乙節，此據證人林育正證述明確，並有附表編號4 、5 、
    7 備註欄所示之支票正反影本及各該銀行函覆可證；又附表
    編號4 所示之支票係由案外人陳駿緯所提示兌領，而案外人
    陳駿緯係演出Honda 汽車拍攝而向八石公司領取勞務報酬9,
    000 元乙節，此有陳駿緯所出具之95年6 月11日勞務報酬單
    1 紙（詳見桃院98訴760 卷(二)第56頁）附卷足證，堪認該支
    票顯非證人林育正所領得薪資之證明；另觀諸被告先於偵訊
    時供稱：伊簽發附表編號4 至7 所示之支票，林育正跟伊說
    這些款項是要給其他演員的云云（詳見桃檢97偵緝487 卷第
    54頁），及於偵訊時供稱：史光榮是八石公司演員，附表編
    號7 所示之支票是伊開立給林育正，林育正再給伊，伊再給
    史光榮，因為林育正收了該支票後，用該支票跟伊換現金，
    因為伊去找史光榮比較方便，那張支票是他們兩人的廣告利
    潤，就是他們的業務薪資；這就是他騙伊的方法云云（詳見
    桃檢97偵緝487 卷第54至55頁），卻於法院訊問時供稱：伊
    提給國稅局的支票存根部分是伊寫錯的（詳見桃院98審訴63
    0 卷第43頁）；附表編號4 至7 所示之支票是伊拿給林育正
    ，但林育正轉給其他人，有1 張是林育正找伊朋友史光榮，
    該票頭寫林育正，但票款給史光榮（詳見桃院98訴760 卷(一)
    第127 頁反面）；該等支票沒有開抬頭，所以伊並不知道支
    票由何人提示兌領，但支票確實交給林育正；伊沒有填寫支
    票受款人，年份經過塗改的事情伊忘了，印象中可能是寫錯
    了云云（詳見本院卷第23頁反面、第42頁反面），是被告就
    附表編號4 、5 、7 所示之支票交付予證人林育正之目的及
    填載之情況，其前後供述顯然不一，且核與前開事證不合，
    殊難逕予採信。故附表編號4 、5 、7 所示之支票，自不足
    作為證人林育正自95年1 月至5 月16日止向八石公司領取薪
    資之證明。
、另就附表編號1 至3 所示勞務報酬單部分：參酌證人林育正
    於偵訊時證稱：附表編號1 ，這張勞務報酬單我只有寫身分
    證字號、地址、收款人簽章欄內簽名，以紅色筆圈起來（即
    金額「150000」、「員公112000」、「150,000 」）部分都
    是空白的，因為被告說我們給他空白勞務報酬單，他可以幫
    我們報低一點薪資；附表編號2 勞務報酬單，以紅筆圈起來
    （即給付日期「95」年、金額「14800 」）部分本來是空白
    的，其他則是我填寫的，是我進公司前3 個月寫的；附表編
    號3 是我進公司93年11月左右填寫的，因為當時我女友黃季
    庭，國字大寫部份用紅字圈起來（即「壹」拾萬「壹」萬貳
    仟、NT$ ：「11」）部分並不是我寫的，至於金額數字，我
    本來寫2000，表示我1 仟元、黃季庭也是領1 仟元，至於20
    00前面的「11」並不是我寫的等語（詳見桃檢97偵緝487 卷
    第326 頁），及於法院訊問時指稱：被告提出之勞務報酬單
    （即桃院98審訴630 卷第54至55頁，95年3 月10日金額空白
    之勞務報酬單、95年1 月10日金額空白之勞務報酬單、95年
    3 月3 日金額15萬元之勞務報酬單）上名字、印章是我蓋的
    ，15萬元不是我寫的，是我93年剛進公司的事情，日期也不
    是我寫的等語（詳見桃院98審訴630 卷第62頁），以及於法
    院審理時證稱：我剛進公司有簽3 至4 張勞務報酬單，是要
    領薪資，是先簽再領，金額欄是空白，有時候我也會當臨時
    演員，也需要簽勞務報酬單；附表編號1 至3 ，有1 張是最
    早的，上面記載2 仟元，應該是93年的事情，另外2 張應該
    是1 次寫的，但我記得我有一次連續寫5 、6 張；95年3 月
    10日勞務報酬單，我不知道何時填寫，我沒寫金額，3 月10
    日是我寫的，但是95年不是我寫的等語（詳見桃院98 訴760
    卷(一)第71頁反面、第81、82頁），證人林育正前開證述前後
    一致；並觀諸附表編號1 所示之勞務報酬單，給付金額欄空
    白、實付金額欄記載「150000」，卻核與該單下方空白處所
    載「員公112000」有異，且該「112000」明顯經塗改為「15
    0000」，但卻無證人林育正之簽章確認，及附表編號2 所示
    之勞務報酬單，核與被告於97年11月5 日偵查中陳報狀所提
    之勞務報酬單（桃檢97偵緝487 卷第156 頁）中所示之金額
    、林育正簽章相符，足認係同1 張勞務報酬單，但何以前開
    勞務報酬單2 紙上之給付日期欄卻分別記載「95年6 月15日
    」、「9 年6 月15日」？兩者顯然迥異，且證人林育正既於
    95年5 月16日以後即未至八石公司上班，事後經被告催促證
    人林育正回公司對帳未果，此據被告供述明確，則被告供稱
    證人林育正曾於95年6 月15日至八石公司簽領該筆 150,000
    元薪資，即屬可疑，以及附表編號3 所示之勞務報酬單，並
    無載明日期，則證人林育正是否於95年1 月起至5 月16日止
    期間領取該筆薪資？亦有可疑，況被告並未就前開勞務報酬
    單所依據之工作合約或其他書證提出證明，其雖提出數份證
    人林育正所承接之工作合約書、客戶之統一發票（詳見桃檢
    97偵緝487 卷第172 至320 頁、桃院98訴760 卷(一)第97至10
    9 、卷(二)第80至83、85、87、92、102 、121 至227 頁、98
    審訴63 0卷第67至77頁）供參，但揆諸前開工作合約書，雖
    均係證人林育正所簽立，但其中僅有4 份係屬於95年間所簽
    立的（即桃檢97偵緝487 卷第187 頁之自由時報CF拍攝〈金
    額25,000元〉、同上卷第255 、318 頁，桃院98訴760 卷(二)
    第153 頁之觀光局CF拍攝〈金額55,000元〉、同上卷(二)第13
    0 頁之MAZDA 未來可期篇CF拍攝〈金額65,000元〉、同上卷
    (二)第205 、206 頁之房地產CF拍攝〈金額各30,000元〉），
    其餘均係93年至94年底間所簽立，且前開95年間之合約書所
    載金額亦核與附表編號1 至3 所示之勞務報酬單所載之金額
    不相符，又乏其他積極之證據足供認證人林育正領取前開勞
    務報酬單之依據，則殊難僅從上開工作合約書遽以採認證人
    林育正實際上已領取附表編號1 至3 所示勞務報酬單之金額
    ，故證人林育正前開證述，堪以採信。況被告於法院訊問時
    供稱：（問：林育正之前有主張縱算他有簽名，當時是沒有
    金額的？）只有1 份15萬元（即附表編號1 部分）是我填寫
    的，是會計寫的；（問：其他都是空白的？）因為業績還沒
    有核算，所以他們填的是空白的云云（詳見桃院98審訴 630
    卷第61頁反面、第62頁）；及於桃院訊問時供稱：附表編號
    2 部分，金額是伊填寫，但簽名、蓋章是林育正在95年預先
    蓋好，金額是按照會計報表填寫；附表編號1 部分，15萬元
    是林育正寫的，112,000 元是會計蔡尚真或是吳雅玲填寫，
    如果是2 月份之前就是吳雅玲，之後就是蔡尚真， 112,000
    元上面沒有記載日期，從工作合約金額可以推算林育正取得
    多少實際薪資，時間太久，伊無法計算，支領薪資的日期就
    是客戶結算日期，而不是合約簽訂日期；可以從伊提出的工
    作合約計算出林育正勞務報酬單上領取的三筆薪資；伊公司
    已經因為林育正捲款所以倒閉，伊現在無法得知如何算出；
    林育正填寫的勞務報酬單上面的文字、金額，是伊和林育正
    當面核對，他拿勞務報酬單核對，核對完後，伊等再填寫金
    額，有時是他寫、有時候伊寫；伊看勞務報酬單的工作紀錄
    字跡是吳雅苓的云云（詳見桃院98訴760 卷(一)第76頁反面至
    第77頁、桃院98訴760 卷(一)第129 頁），迄於本院訊問時供
    稱：附表編號1 至3 所示之勞務報酬單，是林育正自己填寫
    的，要領款時，請他寫勞務報酬單據才能領錢，他自己親簽
    ，是領錢之前簽名，會計告知伊，給伊報表，伊核對過後再
    發錢，發錢之前就已經簽名，其中附表編號1 勞務報酬單上
    金額塗改，是伊自己寫的，不是林育正寫的，因為伊要依照
    報表上面來寫，勞務報表有時候金額是空白的，經過伊核定
    後，伊才會寫上去，因為業務量有時例如10個案子，廠商給
    伊5 筆款項，伊依照5 筆款項填寫金額，這些單據伊會在員
    工請款時，在他們面前填寫云云（詳見本院卷第42頁反面）
    ，可知，被告前後供述不一，其供述是否屬實已非無疑，且
    核與證人即八石公司會計蔡尚真於桃院審理時證稱：被告叫
    業務員填寫好這個月的勞務報酬單再和被告核對；我負責打
    掃、演員支票兌現、文件的處理；業務員的薪資請領沒有透
    過我，是直接找被告，我不清楚他們如何請領，業務員去找
    老闆，老闆如果認為可以請領了，就會告訴業務員可以結算
    ，算好了再找老闆；薪資是老闆發現金給業務員，或是老闆
    指示我去銀行轉帳到特定帳戶，但實際上老闆給業務員多少
    錢我不清楚；等客戶支票到期可以兌現才能發薪資給業務員
    等語（桃院98訴760 卷(一)第118 頁反面至第11 9頁反面），
    及證人即八石公司業務員邱俊人證稱：業務員寫好勞務報酬
    單後，直接和老闆即被告核對業務內容，向老闆請款，並不
    是事先寫勞務報酬單，事後再請款；沒有事先填寫空白的勞
    務報酬單；勞務報酬單的日期，不會寫和請款日同一日；當
    月的勞務報酬單，我們會集中在同一天填寫，但是因為會計
    事務所的作帳要求，請我們將勞務報酬單上面的日期分天寫
    ，但是勞務報酬單上面記載的日期比我實際填寫的日期晚，
    也不會跟客戶開票的兌現日期同天；不會預先填寫勞務報酬
    單，金額也是自己填寫；（問：你是否曾經拿空白的勞務報
    酬單給林育正填寫，林育正向你詢問填寫勞務報酬單的意義
    ？）他剛進公司時有問過，我回答說因為要向老闆請領薪資
    使用，我說以你這個月拆帳後可以得到的金額，而會計事務
    所告訴我們1 張勞務報酬單的金額不要超過2 萬元，自行將
    這個月可以獲得的金額分張填寫，但是如果業務不願意填寫
    這麼多張，也可以全寫在1 張等語（詳見桃院98訴760 卷(一)
    第122 頁、第122 頁反面、第123 頁、第125 頁、第12 5頁
    反面），故被告前開辯解，顯與證人蔡尚真、邱俊人所述不
    符，殊難遽以採信。
、再者，被告雖辯稱：林育正離職後，伊請他回公司核對薪資
    ，他不回來，伊只好依照工作合約、客戶發票、給付演員的
    費用，扣除後，推算林育正大約的薪資，伊依照95年年初到
    5 月中留下來的勞務報酬單去申報，實際薪資伊都是按照工
    作合約、發票扣除演員費用、加上底薪核算云云（詳見桃院
    98訴760 卷(一)第129 頁反面至第130 頁）。然徵諸被告先於
    98年4 月22日陳報狀稱：林育正95年1 至6 月侵占業務款項
    達上百萬元，業務所得款項至少有1742,800元，按照公司業
    務拆帳及每月底薪3 萬元加總，林育正至少領取公司498,56
    0 元云云（詳見桃院98審訴630 卷第27頁），及於98年6 月
    28日陳報狀稱：林育正95年1 至6 月承接工作演員清冊共計
    51人，承接林育正工作者請款總計1074,400元，據以推估林
    育正95年6 月前所領薪資為1074,400元0.6 ＝1790,000-0
    000000＝716267元餘額再按公司對拆（該陳述狀誤載為「在
    按公司對差」，茲予更正）加上每月底薪3 萬元云云（詳見
    桃院98審訴630 卷第63頁），並提出其製作之演員勞務報酬
    明細表、演員親簽之勞務報酬單（詳見同卷第65至114 頁）
    ，惟被告前開計算式顯然與其自己所述業務員請領業績獎金
    拆帳方式不同，以及其於98年11月29日遞狀之陳報狀稱：95
    年6 月前，林育正所承接的工作所開出發票總額1,953,000
    元，演員清冊共計1,074,400 元，依照（1,953,000-1,074,
    400 ）/2＝439,300 元，即為支付林育正的工作對拆的業績
    獎金，再加上每月底薪，可以證明伊並未虛報林育正薪資云
    云（詳見桃院98訴760 卷(一)第91頁），並提出客戶所開立之
    統一發票數份（桃院98訴760 卷(一)第94至10 9頁）供參，惟
    被告前開所述證人林育正於95年間在八石公司領得之薪資依
    據，僅係其依照證人林育正所承接之工作合約書扣除相關費
    用後之淨利，由八石公司與業務員對分，但並未提出八石公
    司確實已經依照前開計算而將證人林育正應得之薪資及獎金
    交予證人林育正收執，且被告就前開計算之說明，其前後供
    述迥異，是否屬實，容有疑義。
３、再按刑法第210 條之偽造文書，以無製作權之人冒用他人名
    義而製作該文書為要件之一，行為人基於他人之授權委託，
    在授權範圍內即有權代表本人製作本人名義文書，而不成立
    該條之罪，惟若逾越授權範圍之行為，即不得以曾經授權而
    免責；又該條所謂足以生損害於公眾或他人，並不以文書內
    容所載之經濟價值為準，亦不以確有損害事實之發生為構成
    要件，故如於物之所有人之使用收益處分權有所侵害或有損
    害之虞者，仍不能不認為已成立本罪，縱或事後已填補損害
    ，亦無解於犯罪之成立，最高法院93年度台上字第2258號判
    決意旨足資參照。查附表編號1 至2 所示之勞務報酬單，雖
    經證人林育正親簽並用印，但證人林育正在前開單據上簽名
    用印時，給付日期欄、給付金額欄、實付金額欄等均屬空白
    ，縱使證人林育正授權被告待日後實際領取薪資時填寫，惟
    前開日期及金額之填載既屬不實，已如前述，顯然逾越證人
    林育正授權範圍，則揆諸前開判決意旨及說明，足認附表編
    號1 至2 所示之勞務報酬單係屬偽造之私文書，且附表編號
    3 所示之勞務報酬單則係被告擅自塗改給付金額，並均經被
    告持以向財政部臺北市國稅局提出說明而行使之，故被告行
    使偽造、變造私文書之犯行，堪認屬實。
４、承上所述，證人林育正既於95年1 月起至5月16 日止在八石
    公司任職，並支領薪資共計97,000元，而非455,000 元，被
    告虛列證人林育正支領薪資358,000 元，並據以申報八石公
    司95年度營利事業所得稅申報書，則參酌財政部臺北市國稅
    局97年12月3 日財北國稅審三字第0970103554號函暨八石公
    司95年度營利事業所得稅核定通知書及相關資料1 份（桃檢
    97偵緝487 卷第340 至345 頁），其認若八石公司虛報證人
    林育正薪資455,000 元屬實，則剔除後之課稅所得額為372,
    578 元，逃漏營利事業所得稅額為83,144元，然八石公司據
    以申報之95年度營利事業所得稅之虛列證人林育正薪資應為
    「358,000 元」（即455,000 元-97,000 元），故剔除虛列
    之薪資358,000 元後得出核定所得額應為「275,578 元」（
    即372,578 元-97,000 元），並參照財政部臺北市國稅局10
    0 年1 月17日財北國稅審三字第100205058 號函暨營利事業
    所得稅計算公式1 份（詳見本院卷第84至86頁），可知，八
    石公司逃漏95年度營利事業所得稅為「58,895元」（即275,
    578 元×25%-10,000元）無訛。
(三)、綜上所述，被告於前開時、地，行使業務上登載不實文書（
    即前開扣繳憑單）、逃漏稅捐及行使偽造私文書（即附表編
    號1 至3 所示之勞務報酬單）之事實，事證已臻明確，被告
    犯行堪以認定屬實，應予依法論科。
二、論罪科刑部分：
(一)、按扣繳憑單係由扣繳義務人（如公司）依所得稅法所製作之
    單據，為從事此製作、登載業務之人業務上作成之文書，其
    用意在於方便稅捐稽徵機關蒐集及掌握課稅資料，以利稅捐
    之核課，並非證明交易事項發生之經過而為造具記帳憑證，
    或證明處理會計事項人員之責任而為記帳所根據之憑證，自
    難認係商業會計法所稱「原始憑證」或「記帳憑證」，如有
    登載不實，足生損害於公眾或他人，應係該當刑法第215 條
    之罪，且該罪屬於身分犯之一種，尚不成立商業會計法第71
    條填製不實會計憑證之罪，最高法院92年度台上字第6116號
    、91年度台上字第7411號、86年度台上字第5125號等判決意
    旨足可參照。是營利事業即扣繳義務人填製扣繳憑單，係附
    隨公司業務而製作，屬業務上所掌之文書，且為公司負責人
    繼續反覆執行之事務，公司負責人自為從事此項業務之人。
    又各類所得扣繳暨免扣繳憑單，既非屬於商業會計法所謂之
    原始憑證，應僅係被告業務上所作成之文書，則公訴人認被
    告不實填載之各類所得扣繳暨免扣繳憑單，屬商業會計法所
    稱會計憑證，容有誤會，惟因此部分公訴人認商業會計法第
    71 條 第1 款以明知不實之事項而填製會計憑證罪，原即含
    有業務上登載不實之本質，而不再論刑法第216 條、215 條
    之行使業務上登載不實罪云云，容有未洽，附此敘明。又按
    勞務報酬單經領薪人蓋用印章後，即表示蓋章之人已領受該
    筆薪資，具領據之性質，屬私文書。
(二)、
１、查被告係八石公司之登記負責人，並為實際負責該公司業務
    經營之人，且經手指示營利事業所得稅之申報事宜，於其執
    行職務之範圍內為公司法第8 條所規定之公司負責人，其利
    用不知情之會計事務所人員填報八石公司各類所得扣繳憑單
    為其附隨業務，自屬從事業務之人，其指示不知情之會計事
    務所人員虛列證人林育正之95年度薪資所得，據以製作扣繳
    憑單並向稅捐機關申報稅捐，而使八石公司得以逃漏依法應
    繳納之營所稅，核其所為，係犯刑法第216 條、第215 條行
    使業務登載不實文書罪、稅捐稽徵法第47條第1 項第1 款、
    第41條之公司負責人為納稅義務人以不正當方法逃漏稅捐罪
    （按稅捐稽徵法第47條於98年5 月27日修正公布，新法增訂
    第2 項「前項規定之人與實際負責業務之人不同時，以實際
    負責業務之人為準」，原第1 款規定並無變更，因被告乃公
    司法規定之公司負責人，且為實際負責人，故新法增訂於本
    案並無影響，且非法律變更，故逕行適用修正後之該法第47
    條第1 項第1 款，併此指明）；又其經財政部臺北市國稅局
    函請說明前開扣繳憑單以供查核後，其遂偽造附表編號1 至
    2 所示之勞務報酬單及變造附表編號3 所示之勞務報酬單並
    持以向財政部臺北市國稅局提出說明而行使之，核其所為，
    係犯刑法第216 條、第210 條之行使偽造私、變造文書罪。
    至公訴人認被告係變造附表編號1 至2 所示之勞務報酬單云
    云，然附表編號1 至2 所示之勞務報酬單雖經證人林育正親
    自簽名用印，但證人林育正在前開單據上簽名用印時，給付
    日期欄、給付金額欄、實付金額欄等均屬空白，縱使證人林
    育正授權被告待日後實際領取薪資時填寫，惟前開日期及金
    額之填載既屬不實，顯然逾越證人林育正授權範圍，足認附
    表編號1 至2 所示之勞務報酬單係屬偽造之私文書，已如前
    述，故公訴人前開認定，容有未洽，併予敘明。
２、復其業務上登載不實文書及偽造私文書之低度行為分別為行
    使業務上登載不實文書及行使偽造私文書之高度行為所吸收
    ，均不另論罪。另被告利用不知情之會計師事務所人員犯上
    開之罪，為間接正犯。其以同一行使行為同時行使偽造、變
    造私文書行為，屬一行為觸犯數罪名之想像競合犯，應從情
    節較重之行使偽造私文書處斷。
３、再按所得稅法第7 條第3 項規定「本法稱納稅義務人，係指
    依本法規定，應申報或繳納所得稅之人」。公司為法人，公
    司負責人為自然人，二者在法律上並非同一人格主體。公司
    負責人為公司之代表，其為公司所為行為，應由公司負責。
    故公司負責人為公司以不正當方法逃漏稅捐，因納稅義務人
    為公司，其所犯稅捐稽徵法第41條之罪之犯罪或受罰主體仍
    為公司，而非公司負責人，僅因公司於事實上無從擔負自由
    刑之責任，基於刑事政策上之考慮，同法第47條第1 款將納
    稅義務人之公司應處徒刑之規定，轉嫁於公司負責人。是公
    司負責人依該條款而適用徒刑之處罰，乃屬代罰之性質，並
    非因其本身之犯罪而負行為責任。而（修正前）刑法第55條
    所規定之牽連犯，必須同一人犯一罪而其方法或結果行為另
    犯他罪名，始克相當；亦即必須同一犯罪主體之二個以上犯
    罪行為間，具有目的與方法、或原因與結果之關係，始得從
    一重處斷。公司負責人為納稅義務人之公司以不正當方法逃
    漏稅捐，既非稅捐稽徵法第41條之犯罪或受罰主體，僅依同
    法第47條第1 款之規定，代替公司受徒刑之處罰，自與其本
    身為犯罪主體所犯其他罪名間，不具牽連犯關係，最高法院
    91年度台上字第2093號判決意旨參照。故被告以不正當方法
    逃漏稅捐，被告本身並非稅捐稽徵法第41條之犯罪或受罰主
    體，僅係依同法第47條第1 項第1 款之規定而代替八石公司
    受徒刑之處罰，自與被告本身為犯罪主體所犯之刑法第216
    條、第215 條行使業務登載不實文書罪部分，並無方法或結
    果之牽連關係，故被告所犯上開3 罪，自應分論併罰。
(三)、爰審酌被告身為八石公司名義及實際負責人，竟虛報他人不
    實薪資、行使業務上不實之文書及私文書以逃漏該公司之營
    所稅，造成被害人林育正之損害，並影響稅捐機關核課稅款
    之正確性，且其前因違反稅捐稽徵法案件，經桃院以96年度
    壢簡字第1469號刑事簡易判決處有期徒刑4 月，減為有期徒
    刑2 月，且得易科罰金，上訴後，由同法院以97年度簡上字
    第721 號刑事判決上訴駁回確定，嗣於99年6 月22日易科罰
    金執行完畢（於本案不構成累犯）在案，此有前開判決書及
    臺灣高等法院被告前案紀錄表各1 份在卷可稽，是其素行非
    佳，且迄今尚未補繳上開稅款，及犯後飾詞否認犯行，毫無
    悔意，惟兼衡其智識程度、生活狀況，以及逃漏稅額多寡等
    一切情狀，分別量處如主文所示之刑，併均諭知易科罰金之
    折算標準。
(四)、末查被告行使業務上登載不實文書之犯罪時間為96年4 月24
    日以前，合於中華民國96年罪犯減刑條例第2 條第1 項第3
    款之減刑條件，且被告係於97年3 月14日始經桃檢發布通緝
    在案，此有該通緝書1 份在卷可證（詳見桃檢97年度偵字第
    4116號偵查卷第9 頁），即於前開條例施行後始經通緝，自
    無該條例第5 條之適用，仍應減其宣告刑二分之一，並依同
    條例第11條之規定，就該減刑後宣告刑與前開不應減刑之逃
    漏稅捐及行使偽造私文書之宣告刑定應執行之刑，併予諭知
    易科罰金之折算標準，如主文所示。
(五)、至於附表編號1 至3 所示之勞務報酬單影本，雖均係被告本
    件犯罪所生之物，惟均已交付予財政部臺北市國稅局，並非
    被告所有，自無從併予宣告沒收，附此敘明。
參、無罪部分：
一、公訴意旨另以：被告於96年間某日時，辦理95年度營利事業
    所得稅結算申報時，以證人林育正領取455,000 元之不實薪
    資列為八石公司之營業成本費用，委由不知情之會計師，據
    以製作該公司95年度營利事業所得稅結算申報書，再於96年
    5 月間，持向財政部臺北市國稅局申報而行使之，足以生損
    害於林育正及稅捐稽徵機關對稅捐稽徵之正確性。因認被告
    就該申報書部分，涉犯刑法第216 條、第215 條之行使業務
    上登載不實文書罪嫌等語。
二、惟刑法第215 條所謂業務上登載不實之文書，乃指基於業務
    關係，明知為不實之事項，而登載於其等業務上作成之文書
    而言。公司向稅捐稽徵機關申報營業稅，係履行其公法上納
    稅之義務，並非業務行為。又按結算申報書上雖有不實記載
    ，惟因該項書表係申報稅捐所必須附帶填寫者，公司、行號
    向稅捐稽徵機關申報營所稅，係履行其公法上納稅之義務，
    並非業務行為，尚難認被告作成不實營所稅結算申報書並持
    以申報，係明知不實之事項而登載於業務上作成之文書並加
    以行使，並不構成刑法第216 條、第215 條行使業務登載不
    實文書罪，最高法院84年度台上字第5999號判決、72年度台
    上字第5453號判決均同此意旨可參。
三、經查，被告於96年5 月間，委請不知情之會計師事務所人員
    將證人林育正領取358,000 元薪資之不實事項據以填製八石
    公司95年度營利事業所得稅申報書，已如前述，是前開申報
    書雖虛列該筆不實之薪資作為八石公司營業成本，然揆諸前
    開判決意旨及說明，該營利事業所得稅申報書既非屬業務上
    登載之文書，縱有登載不實之情狀，亦不構成刑法第216 條
    、第215 條行使業務上登載不實文書罪。故公訴人認被告就
    此部分涉嫌行使業務上登載不實罪嫌，顯然於法不合，爰就
    此部分依法諭知無罪。
據上論斷，應依刑事訴訟法第299 條第1 項前段、第301 條第 1
項，稅捐稽徵法第47條第1 項第1 款、第41條，刑法第11條前段
、第216 條、第215 條、第210 條、第55條、第51條第5 款、第
41 條 第1 項前段，刑法施行法第1 條之1 第1 項、第2 項前段
，中華民國96年罪犯減刑條例第2 條第1 項第3 款、第7 條、第
11條，判決如主文。
本案經檢察官莊惠真到庭執行職務。
中    華    民    國   100    年    5     月    18    日
                  刑事第十三庭  審判長法  官  林淑婷
                                      法  官  陳昭筠
                                      法  官  饒金鳳
以上正本證明與原本無異。
如不服本判決，應於判決送達後10日內，向本院提出上訴書狀，
且上訴書狀應敘述具體理由，而上訴書狀未敘述上訴理由者，應
於上訴期間（即自收受判決書之翌日起算10日）屆滿後20日內補
提理由書。
                                      書記官  許雅琪
中    華    民    國   100    年    5     月    27    日
附錄本案論罪科刑法條全文：
中華民國刑法第216 條：
行使第210 條至第215 條之文書者，依偽造、變造文書或登載不
實事項或使登載不實事項之規定處斷。
中華民國刑法第215 條：
從事業務之人，明知為不實之事項，而登載於其業務上作成之文
書，足以生損害於公眾或他人者，處3 年以下有期徒刑、拘役或
500 元以下罰金。
中華民國刑法第210 條：
偽造、變造私文書，足以生損害於公眾或他人者，處5 年以下有
期徒刑。
稅捐稽徵法第41條：
納稅義務人以詐術或其他不正當方法逃漏稅捐者，處5 年以下有
期徒刑、拘役或科或併科新臺幣6 萬元以下罰金。
稅捐稽徵法第47條：
本法關於納稅義務人、扣繳義務人及代徵人應處徒刑之規定，於
下列之人適用之：
一、公司法規定之公司負責人。
二、民法或其他法律規定對外代表法人之董事或理事。
三、商業登記法規定之商業負責人。
四、其他非法人團體之代表人或管理人。
前項規定之人與實際負責業務之人不同時，以實際負責業務之人
為準。
附表：被告提出予財政部臺北市國稅局證明林育正領取95年度薪
      資所得之文件明細
┌──┬─────────┬──────────────┬──────┬────────────┐
│編號│文   件   名   稱 │    文    件     內    容   │ 書 證 出 處│   備             註    │
├──┼─────────┼──────────────┼──────┼────────────┤
│ 1  │95年3 月3 日勞務報│林育正領取150,000元         │北檢96他4796│                        │
│    │酬單影本1 紙      │下方空白處註記：「員公112000│卷第21頁    │                        │
│    │                  │」，而「112000」經刪除後記載│            │                        │
│    │                  │「150,000」）               │            │                        │
├──┼─────────┼──────────────┼──────┼────────────┤
│ 2  │95年6 月15日勞務報│林育正領取148,000元         │同上卷第22頁│卷附另1 紙內容相似由被告│
│    │酬單影本1 紙      │                            │            │提出之「9 年6 月15日」勞│
│    │                  │                            │            │務報酬單影本1 紙（桃檢97│
│    │                  │                            │            │偵緝487 卷第156 頁）：林│
│    │                  │                            │            │育正領取148,000 元。    │
├──┼─────────┼──────────────┼──────┼────────────┤
│ 3  │勞務報酬單影本1 紙│林育正領取112,000 元        │同上卷第22頁│                        │
│    │                  │下方空白處註記：「聯邦銀行, │            │                        │
│    │                  │臨演一千元」、「代黃季庭領一│            │                        │
│    │                  │千元」                      │            │                        │
├──┼─────────┼──────────────┼──────┼────────────┤
│ 4  │支票存根影本1 紙（│收款人：林育正              │同上卷第23頁│1.支票正反面影本1 紙（桃│
│    │支票號碼： AU05056│Honda汽車                   │            │  檢97偵緝487 卷第29、30│
│    │87號）            │支出：9,000元               │            │  頁）：發票日期95年8 月│
│    │                  │日期：94（或經塗改95）.8.5  │            │  5 日，發票金額9,00 0元│
│    │                  │                            │            │  ，陳駿緯提示兌現。    │
│    │                  │                            │            │2.上海商業儲蓄銀行承德分│
│    │                  │                            │            │  行97年5 月7 日上銀承德│
│    │                  │                            │            │  字第09700060 號 函暨開│
│    │                  │                            │            │  戶資料1 份（同上卷第42│
│    │                  │                            │            │  頁）：帳號000000000000│
│    │                  │                            │            │  78號帳戶戶名陳駿緯。  │
│    │                  │                            │            │3.陳駿緯出具之95年6 月11│
│    │                  │                            │            │  日勞務報酬單（Honda 汽│
│    │                  │                            │            │  車9,000 元）影本1 紙（│
│    │                  │                            │            │  桃院98訴760 卷(二)第56頁│
│    │                  │                            │            │  ）。                  │
├──┼─────────┼──────────────┼──────┼────────────┤
│ 5  │支票存根影本1 紙（│收款人：「林育正」（誤載為「│同上卷第24頁│1.支票正反面影本1 紙（桃│
│    │支票號碼： AU05056│林育政」）                  │            │  檢97偵緝487 卷第31、32│
│    │03號）            │周傑倫cf                    │            │  頁）：發票日期95年2 月│
│    │                  │支出：14,500元              │            │  10日，發票金額14,500元│
│    │                  │日期：95.2.10               │            │  ，經不詳之人提示兌現。│
│    │                  │                            │            │2.臺北富邦商業銀行股份有│
│    │                  │                            │            │  限公司營業部97年5 月14│
│    │                  │                            │            │  日北富銀營金字第097300│
│    │                  │                            │            │  0040號函1 份（同上卷第│
│    │                  │                            │            │  39頁）：帳號0000000000│
│    │                  │                            │            │  22號非本部存戶。      │
├──┼─────────┼──────────────┼──────┼────────────┤
│ 6  │支票存根影本1 紙（│收款人：「林育正」（誤載為「│同上卷第25頁│1.支票正反面影本1 紙（桃│
│    │支票號碼： AU05056│林育政」）觀光局cf 支 出：  │            │  檢97偵緝487 卷第35、36│
│    │63號）            │17,000元                    │            │  頁）：發票日期95年6 月│
│    │                  │日期：95.5.25               │            │  25日，發票金額17,000元│
│    │                  │                            │            │  ，林育正提示兌現。    │
│    │                  │                            │            │2.中國信託商業銀行股份有│
│    │                  │                            │            │  限公司97年9 月26日中信│
│    │                  │                            │            │  銀集作字第97510657號函│
│    │                  │                            │            │  暨開戶資料、交易明細表│
│    │                  │                            │            │  1 份（同上卷第115 至14│
│    │                  │                            │            │  2 頁）：帳號0000-00000│
│    │                  │                            │            │  -0-2號帳戶戶名林育正。│
├──┼─────────┼──────────────┼──────┼────────────┤
│ 7  │支票存根影本1 紙（│收款人：「林育正」（誤載為「│同上卷第26頁│1.支票正反面影本1 紙（桃│
│    │支票號碼： AU05056│林育政」）                  │            │  檢97偵緝487 卷第33、34│
│    │64號）            │HONDA簡介                   │            │  頁）：發票日期95年6 月│
│    │                  │支出：5,500元               │            │  25日，發票金額5,500 元│
│    │                  │日期：95.6.25               │            │  ，史光榮提示兌現。    │
│    │                  │                            │            │2.中國信託商業銀行股份有│
│    │                  │                            │            │  限公司97年9 月24日中信│
│    │                  │                            │            │  銀集作字第97 510600 號│
│    │                  │                            │            │  函暨開戶資料、交易明細│
│    │                  │                            │            │  表1 份（同上卷第71至11│
│    │                  │                            │            │  0 頁）：帳號0000-00-00│
│    │                  │                            │            │  617-5-0 號帳戶戶名史光│
│    │                  │                            │            │  榮。                  │
└──┴─────────┴──────────────┴──────┴────────────┘